臺灣高等法院民事裁定
111年度抗字第303號
抗  告  人  沈圳輩  
代  理  人  許祖榮律師

上列抗告人因與相對人陳瑞鈴間聲請假處分事件，對於中華民國
111年1月14日臺灣臺北地方法院111年度全字第15號所為裁定提
起抗告，本院裁定如下：
    主  文
抗告駁回。
抗告訴訟費用由抗告人負擔。
    理  由
一、按關於假處分聲請之裁定得為抗告，抗告法院為裁定前，應
    使債權人及債務人有陳述意見之機會，固為民事訴訟法第
　　533條本文準用第528條第1項、第2項所明定。惟按假處分之
    規定，係為債權人保全強制執行而設，其程序具有隱密及快
    速處理之特性，以防免債務人預知而脫產，其執行應依強制
    執行法第132條第1項規定，於假處分裁定送達債務人之同時
    或送達前為之。故於債權人對於駁回其假處分聲請之裁定提
    起抗告，其隱密性仍應予維持，不得使債務人知悉而有陳述
    意見之機會。從而應認為我國民事訴訟法第528條第2項規定
    具有隱藏性法律漏洞，應就該項規定為合目的性限縮解釋，
    不包括債權人對於駁回其假處分聲請之裁定提起抗告之情形
    （最高法院103年度第12次民事庭會議決議亦同此旨）。故
    本院於裁定前不通知相對人陳述意見，合先敘明。
二、聲請及抗告意旨略以：相對人為訴外人阿羅哈客運股份有限
    公司（下稱阿羅哈公司）負責人，涉嫌使會計師製作不實財
    報、掏空公司資產並以不實名義盜取公司現金，涉嫌背信及
    侵占等不法行為。阿羅哈公司於民國110年12月3日召開股東
    臨時會決議停業，然相對人竟於110年12月24日復召開股東
    會，以其過半數之持股強行決議復業。伊已向臺灣高雄地方
    法院（下稱高雄地院）聲請解散阿羅哈公司（110年度司字
    第45號），第三人即股東陳美華向高雄地院聲請宣告阿羅哈
    公司破產（110年度破字第13號）。相對人未履行其職務配
    合清算，卻積極處分公司剩餘資產並不當轉移資金，故為保
    持公司現狀以便日後清算及維護公司員工及股東權益，自有
    必要暫時停止相對人之職權，否則恐將造成無法回復之重大
    損害結果，爰依民事訴訟法第532條規定，聲明願供擔保請
    准予停止相對人執行阿羅哈公司負責人職務等語。原法院駁
    回抗告人之聲請，抗告人不服，提起抗告，聲明求為廢棄原
    裁定，准抗告人假處分之聲請。
三、按民事訴訟法第532條規定之假處分與同法第538條規定之定
    暫時狀態處分，尚屬有別。前者係為保全債權人將來之強制
    執行，避免其金錢請求以外之請求無法實現為目的，故假處
    分之措施以確保性之方法為限，不得使被保全之請求提前滿
    足；後者則於爭執之法律關係，為防止發生重大之損害或避
    免急迫之危險或有其他相類之情形而有必要時，以保護該爭
    執權利不繼續受危害為目的，是除制止性、禁止性之方法外
    ，必要時亦得採取履行性、給付性之滿足方法（最高法院
　　110年度台抗字第1407號裁定意旨參照）。經查抗告人為本
    件假處分之聲請，並於聲請狀中表明：「如不停止相對人職
    務定暫時狀態，日後恐將發生無法回復且重大之損害結果」
    （見原法院卷第9頁）。嗣經原法院電詢抗告人代理人之聲
    請依據為民事訴訟法第532條或第538條，經抗告人代理人答
    稱為民事訴訟法第532條，有公務電話紀錄可稽（見原法院
    卷第53頁），合先敘明。
四、惟按債權人依民事訴訟法第532條規定聲請假處分，其所欲
    保全者乃待強制執行之本案訴訟請求權，其標的以金錢請求
    以外之請求或得易為金錢請求者為限，目的在防止請求標的
    之現狀變更，以備將來本案訴訟之執行。是債權人聲請假處
    分，必以自己對於債務人，現在或將來有訴訟繫屬之本案請
    求，及債務人尚得處分債權人所欲請求之標的物為前提。至
    於他人間之訟爭事件，縱有利害關係，既不得謂自己對於債
    務人現在或將來有訴訟繫屬之本案請求，自無聲請假處分之
    可言（最高法院109年度台抗字第416號裁定意旨參照）。本
    件抗告人主張：相對人未履行身為阿羅哈公司負責人之職務
    以配合清算，並有不法侵害公司利益之行為云云，固據其提
    出阿羅哈公司110年7月27日董事會議事錄、110年12月3日股
    東臨時會會議事錄、109年度及108年度財務報表暨會計師查
    核報告影本為憑（見原法院卷第15至48頁)。經查抗告人對
    於相對人聲請假處分，有何欲保全強制執行之請求，全未見
    其釋明。且抗告人並非聲請禁止相對人處分抗告人所欲請求
    之標的物，亦無釋明有何防止請求標的之現狀變更，以備將
    來本案訴訟執行之必要。從而抗告人既無釋明本件請求及假
    處分原因，即無從以供擔保補釋明之不足，其為本件假處分
    之聲請，自屬無從准許。原法院駁回抗告人之聲請，經核並
    無違誤。抗告意旨指摘原裁定不當，聲明廢棄，為無理由，
    應駁回其抗告。
五、據上論結，本件抗告為無理由，爰裁定如主文。　　
中　　華　　民　　國　　111 　年　　3 　　月　  30  　日
                  民事第二庭
                       審判長法  官  陳容正
                             法  官  劉素如
                             法  官  邱  琦
正本係照原本作成。
本裁定除以適用法規顯有錯誤為理由外，不得再抗告。如提起再
抗告，應於收受送達後10日內委任律師為代理人向本院提出再抗
告狀。並繳納再抗告費新臺幣１千元。
中　　華　　民　　國　　111 　年　　3 　　月　　31　　日
　　　　　　　　　　　　　  
　　　　　　　　　　　　　   書記官  廖月女